【裁判字號】    92,訴,286
【裁判日期】    920224
【裁判案由】    商業會計法等
【裁判全文】
臺灣臺北地方法院刑事判決                         九十二年度訴字第二八六號
    公  訴  人  臺灣臺北地方法院檢察署檢察官
    被      告  乙○○  男  五.
    選任辯護人  簡維能律師
                陳美華律師
右列被告因違反商業會計法等案件，經檢察官聲請簡易判決處刑（九十一年度偵字第
九四五三號），惟本院刑事庭認為不宜以簡易判決處刑，移送本院適用通常程序審判
，本院判決如左：
    主  文
乙○○共同連續行使從事業務之人，明知為不實之事項，而登載於其業務上作成之文
書，足以生損害於公眾及他人，處有期徒刑參月，如易科罰金，以參佰元折算壹日；
又公司負責人，為納稅義務人以不正當方法逃漏稅捐，處有期徒刑參月，如易科罰金
，以參佰元折算壹日。應執行有期徒刑伍月，如易科罰金，以參佰元折算壹日；緩刑
貳年。
其餘被訴違反稅捐稽徵法（民國八十八年、八十九年）部分無罪。
    事  實
一、乙○○係位於臺北市信義區○○○路五０五號九樓之一雅泉實業股份有限公司（
    下稱雅泉公司）負責人，雅泉公司每年度出具之「各類所得扣繳暨免扣繳憑單」
    （下稱扣繳憑單）及填寫營利事業所得稅結算申報書，係附隨其業務而製作，即
    為從事業務之人，與許圓（已死亡）二人明知甲○○於民國八十七年一月起至八
    十九年十二月止並未在雅泉公司工作，竟基於共同行使業務上不實文書之概括犯
    意之聯絡，連續於八十七、八十八、八十九年報所得稅期間，由許圓於渠等業務
    上作成之扣繳憑單上，分別虛列登載偽造甲○○於八十七年間在該公司工作向其
    支領工資共新台幣（下同）二十九萬一千六百元之工資所得扣繳憑單（公訴人贅
    載工資表），於八十八年間在該公司工作向其支領工資共三十二萬一千六百元之
    工資所得扣繳憑單，於八十九年間在該公司工作向其支領工資四十四萬一千六百
    元之工資所得扣繳憑單，並分別持該內容不實之扣繳憑單由許圓填製雅泉公司八
    十七、八十八及八十九年度營利事業所得稅結算申報書，分別依序多列二十九萬
    一千六百元、三十二萬一千六百元、四十四萬一千六百元之薪資支出，於八十八
    年、八十九及九十年二、三月間（均於該年三月底前）分別起意向財政部臺北市
    國稅局申報該公司八十七、八十八及八十九年度營利事業所得稅而行使之，使之
    成本增加，營利所得減少，以此詐術逃漏雅泉公司八十七年度營利事業所得稅七
    萬二千九百元，足生損害於甲○○及稅捐稽徵機關徵稅之正確性。嗣經財政部臺
    北市國稅局通知甲○○補繳所得稅款，甲○○認有所虛報而提出告訴，始查獲上
    情。
二、案經告訴人甲○○訴由台北市政府警察局信義分局報請台灣台北地方法院檢察署
    檢察官偵查起訴。
    理  由
一、被告乙○○對於右揭犯行坦承不諱，且與告訴人甲○○於警訊及偵查中之指述相
    符，復有財政部台北市國稅局九十一年十一日財北國稅審三字第０九一０二三０
    三二九號函、雅泉公司承諾書、財政部台北市國稅局綜合所得稅八十七年度、八
    十八年及八十九年度申報核定、財政部台北市國稅局萬華稽徵所函三份、台北市
    國稅局九十二年一月二十三日財北國稅審一字第０九二０二００三五七號函附卷
    可證，本件事證明確，被告犯行堪以認定。
二、被告乙○○係雅泉公司負責人，納稅義務人雅泉公司以虛報事實欄所示支出之方
    式，逃漏公司營利事業所得稅，核係犯稅捐稽徵法第四十七條第一款、第四十一
    條之公司負責人為納稅義務人以詐術逃漏稅捐罪（原起訴法條為稅捐稽徵法第四
    十一條，經蒞庭檢察官當庭更正為稅捐稽徵法第四十七條第一款、第四十一條）
    ，被告將甲○○於雅泉公司有薪資所得等不實事項登載於業務上製作之扣繳憑單
    及營利事業所得稅結算申報書，並持之向稅捐機關申報而行使之，係犯刑法第二
    百十六條、第二百十五條之行使業務上登載不實文書罪。其登載不實事項於業務
    上製作之文書後進而行使，偽造之低度行為應為行使之高度行為所吸收，不另論
    罪。被告與許圓二人間就行使業務上登載不實文書罪部分具有犯意聯絡及行為分
    擔，為共同正犯。其先後三次行使製作不實之各類所得扣繳暨免扣繳憑單，持以
    申報納稅義務人雅泉公司八十七年度、八十八年度及八十九年度營利事業所得稅
    之犯行，報稅年度緊接，犯罪方法相同，所犯係構成要件相同之罪名，顯係基於
    概括犯意而為之，為連續犯，應依刑法第五十六條規定論以一罪，並加重其刑。
    次查，被告據上開所得扣繳暨免扣繳憑單制作該公司之八十七年度、八十八及八
    十九年度營利事業所得稅結算申報書（按營利事業公司依所得稅法第七十一條第
    一項規定，應於每年二月二十日起至三月底止，填具結算申報書，向該管稽徵機
    關，申報其上一年度內構成營利事業收入總額之項目及數額，以及有關減免、扣
    除之事實，並依其全年應納稅額減除暫繳稅額及尚未抵繳之扣繳稅額，計算其應
    納之結算稅額，於申報前自行繳納，是填具結算申報書係屬該公司履行其公法上
    之義務，此與營利事業公司基於扣繳義務人之地位，代納稅義務人繳納或扣繳稅
    款之情形不同，尚難謂係其業務行為，故不另依刑法第二百十六條、第二百十五
    條之行使業務上登載不實事項文書罪處斷）。又上開稅捐稽徵法第四十七條第一
    款規定，係將納稅義務人公司之責任，基於刑事政策之考量，於其應處徒刑之範
    圍內，轉嫁於公司之負責人，則因此情形而受罰之公司負責人，乃屬於「代罰」
    之性質，公司以不正當方法逃漏稅捐，縱由該公司之負責人或其他有權代表公司
    之自然人代表公司為之，究非屬於公司負責人本身之犯罪行為，自與該公司負責
    人之其他犯罪行為有間，而無方法目的之牽連關係可言，故被告所犯上開連續行
    使業務上登載不實文書及以不正方法為納稅義務人雅泉公司逃漏八十七年度營利
    事業所得稅二罪間，犯意各別，行為互殊，自應予分論併罰。
    查被告犯罪後，刑法第四十一條業於九十年一月四日修正，同年月十日經總統公
    布施行，該條第一項規定：「犯最重本刑為五年以下有期徒刑以下之罪，而受六
    個月以下有期徒刑或拘役之宣告，因身體、教育、職業、家庭之關係或其他正當
    事由，執行顯有困難者，得以一元以上三元以下折算一日，易科罰金。但確因不
    執行所宣告之刑，難收矯正之效，或難以維持法秩序者，不在此限。」比較新舊
    法之結果，裁判前之舊法並無更有利於被告，依刑法第二條第一項前段規定，應
    適用裁判時之新法。蒞庭檢察官於本院訊問時，依被告之表示向本院求刑並請求
    為緩刑之宣告如主文所示，核與被告向本院表示願受科刑之範圍及願意接受緩刑
    之宣告相符，有本院九十一年十一月二十七日訊問筆錄附卷可按。是依被告之素
    行、生活狀況及其犯罪後坦承犯行，表示悔悟等，且表示承諾願意補繳稅捐，此
    亦有承諾書一紙附卷可稽等一切情狀，且被告未曾受有期徒刑以上刑之宣告，此
    亦有台灣高等法院檢察署刑案紀錄簡覆表附卷可憑，其經此刑之宣告後，當知警
    惕，信無再犯之虞，本院因認被告蒞庭檢察官之求刑及請求被告為緩刑之宣告為
    適當，爰於求刑之範圍內分別量刑如主文，及諭知易科罰金之折算標準，並定其
    執行刑，及諭知易科罰金之折算標準，併認被告宣告之刑以暫不執行為適當，宣
    告如主文之緩刑，以啟自新。
三、公訴意旨另以：被告乙○○係位於臺北市信義區○○○路一段五０五號九樓之一
    雅泉公司負責人，係依法應納稅之義務人。明知不知情之甲○○並未在該公司任
    職及支薪，竟與許圓（已死亡）為犯意聯絡，佯以甲○○於八十八年、八十九年
    間，在雅泉公司任職，分別支領薪資三十二萬一千六百元、四十四萬一千六百元
    ，並據以填發不實之各類所得扣繳暨免扣繳憑單，持向財政部臺灣省北區國稅局
    申報雅泉公司八十八年度、八十九年度營利事業所得稅，以此詐術使喬國公司之
    營業成本增加，營利所得減少，藉以逃漏雅泉公司之營利事業所得稅，足以生損
    害於稅捐稽徵機關對於稅捐稽徵之正確性，因認被告涉有稅捐稽徵法第四十七條
    第一款、第四十一條之公司負責人為納稅義務人以詐術逃漏稅捐罪嫌等語。按犯
    罪事實應依證據認定之，無證據不得推定其犯罪事實。又不能證明被告犯罪者，
    應諭知無罪之判決，刑事訴訟法第一百五十四條、第三百零一條第一項分別定有
    明文；再按稅捐稽徵法第四十一條，係結果犯，故無處罰未遂犯之規定，必納稅
    義務人使用欺罔之手段為逃漏稅捐之方法並因而造成逃漏稅捐之結果，始屬相當
    ，最高法院七十年度台上字第二八四二號判決參照。查被告雖於申報八十八年度
    、八十九年度營利事業所得稅虛列甲○○薪資所得分別為三十二萬一千六百元、
    四十四萬一千六百元為雅泉公司之成本支出，惟因該公司八十八、八十九年度為
    虧損狀態，縱剔除此筆費用，仍為虧損，並無逃漏稅額，有財政部台北市國稅局
    九十二年一月二十三財北國稅審一字第０九二０二００三五七號函一紙附卷可證
    ，揆諸前開判決要旨，被告所為核與稅捐稽徵法第四十七條第一款、第四十一條
    逃漏稅捐罪之構成要件尚有未合，自難以該罪相繩，此部份應為被告無罪之諭知
    。
據上論斷，應依刑事訴訟法第四百五十二條、第二百九十九條第一項前段、第三百零
一條第一項，稅捐稽徵法第四十七條第一款、第四十一條，刑法第十一條前段、第二
條第一項前段、第二十八條、第五十六條、第二百十六條、第二百十五條、第五十一
條第五款、修正後第四十一條第一項前段、第二項、第七十四條第一款，罰金罰鍰提
高標準條例第一條前段、第二條判決如主文。
本案經檢察官蔡名堯到庭執行職務
中    華    民    國      九十二    年      二     月      二十四      日
                                      臺灣臺北地方法院刑事第三庭
                            法  官  陳德民
右正本證明與原本無異。
如不服本判決，應於判決送達後十日內，向本院提出上訴狀。
                                                書記官  葉志昭
中    華    民    國      九十二    年      二     月      二十四      日
附錄本案論罪科刑法條全文：
稅捐稽徵法第四十七條
本法關於納稅義務人、扣繳義務人及代徵人應處徒刑之規定，於左列之人適用之：
一、公司法規定之公司負責人。
二、民法或其他法律規定對外代表法人之董事或理事。
三、商業登記法規定之商業負責人。
四、其他非法人團體之代表人或管理人。
稅捐稽徵法第四十一條
納稅義務人以詐術或其他不正當方法逃漏稅捐者，處五年以下有期徒刑、拘或科或併
科新臺幣六萬元以下罰金。
刑法第二百十六條
行使第二百十條至第二百十五條之文書者，依偽造、變造文書或登載不實事項或使登
載不實事項之規定處斷。
刑法第二百十五條
從事業務之人，明知為不實之事項，而登載於其業務上作成之文書，足以生損害於公
眾或他人者，處三年以下有期徒刑、拘役或五百元以下罰金。


司法院資訊處製作；財團法人民間司法改革基金會備份。
